【裁判字號】    88,交聲,678
【裁判日期】    890107
【裁判案由】    違反道路交通管理處罰條例聲明異議
【裁判全文】
臺灣臺北地方法院交通事件裁定                    八十八年度交聲字第六七八號
    異議人即
    受處分人  甲○○
右列受處分人因違反道路交通管理處罰條例案件，對於台北市交通事件裁決所中華民
國八十八年十二月六日所為之處分 (原處分案號：北市交裁車字第二二－一七二七九
八號），聲明異議，本院裁定如左：
    主      文
異議駁回。
    理      由
一、按汽車行駛高速公路，應依速限標誌指示，高速公路交通管制規則第五條第一項
    前段定有明文，又汽車行駛高速公路不得有不服從公路警察或依法執行交通稽查
    任務人員之指揮或稽查取締而逃逸之行為，高速公路交通管制規則第九條第一項
    第十二款亦定有明文，而汽車行駛於高速公路，而不遵管制之規定者，處汽車駕
    駛人新台幣（以下同）三千元以上六千元以下罰鍰，道路交通管理處罰條例第三
    十三條第一項定有明文，而汽車駕駛人駕駛汽車違反道路交通管理處罰條例第三
    十三條規定者，除應依該條所規定之罰鍰處罰外，並予記違規點數一點，道路交
    通管理處罰條例第六十三條第一項第一款亦定有明文，易言之，如汽車駕駛人在
    高速公路駕駛汽車，有不依速限標誌指示超速行駛，而為警察稽查取締時，不服
    從警察之稽查取締而逕自逃逸者，因其係先後違反前揭高速公路交通管制規則第
    五條第一項前段、第九條第一項第一項第十二款規定，而先後該當於道路交通管
    理處罰條例第三十三條第一項規定之構成要件二次，主管機關乃可依道路交通管
    理處罰條例第三十三條第一項規定對行為人為二次之處罰（罰鍰金額分別計算）
    ，並依同條例第六十三條第一項第一款規定並予記違規點數二點。
二、本件受處分人即異議人甲○○於民國八十八年十月十三日下午二時二十五分許，
    駕駛車號ＣＴ－七五四五號自用小客車，沿國道三號道路即北部第二高速公路北
    上行駛，途經北上十六公里處，該處速限為九十公里，竟以一百二十二公里之速
    度超速行駛，而為內政部警政署國道公路警察局第六警察隊（以下稱國道六隊）
    木柵分隊員警周大成站立路旁以測速槍測得超速，並由站立於其後方之同隊員警
    陳隆應舉指揮棒要求受處分人停車受檢，詎受處分人竟拒絕停車接受稽查並加速
    逃逸，嗣經周大成、陳龍應將受處分人所駕駛汽車車號記下，並輸入電腦發現車
    型、顏色均相符，乃以受處分人有違反前揭高速公路交通管制規則第五條第一項
    前段、第九條第一項第十二款規定，先後有違反道路交通管理處罰條例第三十三
    條第一項規定之行為掣單舉發，嗣將舉發通知單送達受處分人後，受處分人於舉
    發通知單上所載應到案日期前向原處分機關為申訴，經原處分機關請原舉發單位
    即國道六隊調查結果，仍認受處分人有前開違規行為，原處分機關關乃以受處分
    人有先後違反前揭道路交通管理處罰條例第三十三條第一項規定二次之行為，於
    八十八年十二月六日就受處分人超速行駛部分從輕裁處受處分人罰鍰三千元，另
    就受處分人不服稽查逃逸部分亦從輕裁處罰鍰三千元，合計共裁處異議人罰鍰六
    千元，並依同條例第六十三條第一項第一款規定並予記違規點數二點（原處分機
    關於裁決書之簡要理由欄漏引前揭道交通管理處罰條例第六十三條第一項第一款
    規定，應於此補充更正）。
三、訊據受處分人固不否認前述車號汽車平日為其所駕駛，惟矢口否認有任何違反道
    路交通管理處罰條例之行為，辯稱：我沒有超速，也沒有不服稽查逃逸，警察應
    該拿出證據來，我才會心服云云，惟查：
    受處分人於前述時地駕駛上開車號自用小客車超速及拒絕停車接受員警稽查並加
    速逃逸之違規事實，業據證人即開單告發受處分人之員警周大成、陳隆應於本院
    八十九年一月三日調查時，以具結擔保其供述之真實性並在負擔偽證罪之心理處
    罰狀態下供稱：（問：本件係你們舉發？）是；（問：如何舉發？）（周大成答
    ：）我當天拿測速槍站在車外測速，如車子進入測速槍感應範圍內就會被鎖定，
    當測速槍測得受處分人超速後，陳隆應站在我十公尺後舉指揮棒攔停受處分人；
    （問：事後情形如何？）（陳隆應答：）我拿指揮棒示意受處分人停車受檢，他
    還閃大燈，我以為他要停車，結果他駕車逃逸，那時受處分人之車距離我只有五
    公尺，所以我能看清楚車號，記下車號後，輸入電腦，發現車型顏色相符，即開
    單告發（當日訊問筆錄參照），按證人周大成、陳隆應乃為原處分機關所認定受
    處分人有前開違規行為之原證人，其二人並到庭在本院法官面前以言詞供述本件
    訴訟上之待證事實－即受處分人有前開違規事實，本院綜合證人周大成、陳隆應
    二人之上開證言，已使本院得有原處分機關所認定受處分人有於前揭時地駕車超
    速及拒絕停車接受員警稽查並加速逃逸之事實為屬真實之百分之百確信，蓋行駛
    於高速公路上之車輛受如非真有超速行駛或其他違規行為，相信警員不會隨意舉
    指揮棒要汽車停車受檢，且受處分人既竟向舉指揮棒之警員「閃大燈」，而「視
    而不見」逕自離去，何能謂無拒絕停車接受員警稽查並逃逸之事實，且於本件卷
    存證據資料內並無任何積極證據足以證明證人周大成、陳隆應上開供述係屬虛偽
    ，亦無有足以令人顯信周大成、陳隆應其供述為不可採之品性證據或前科證據存
    在，本院自不得僅以證人為本件開單告發受處分人之員警而全盤抹煞其在訴訟上
    所具有之原證人資格，而受處分人對前開證人之供述並無法舉出或請本院調查任
    何對其有利之證據資料，以使本院對證人所供述受處分人違規之事實產生任何合
    理之懷疑，且交通警察掣單舉發違反道路交通管理處罰條例所列之違規事實，本
    質上為行政處分，係公務員基於職務上之權力，依法就特定之具體事件所為之具
    公法上效果之單方面行政行為，基於公務員為公法上行為具有公信力之原則，該
    行政行為當可被推定為真正，其據以依法處分之事實認定亦為正確無誤，從而本
    件異議人既未能提出證據以資證明其確無違規行為，僅空言稱並未超速及未不服
    稽查加速逃逸，尚難遽予採信，本件事證明確，受處分人之違規行為堪以認定。
四、綜上所述，受處分人確有在前揭時地駕駛汽車超速行駛及拒絕接受員警之稽查並
    加速逃逸之行為，從而原處分機關乃以受處分人有先後違反前揭道路交通管理處
    罰條例第三十三條第一項規定二次之行為，就受處分人超速行駛部分從輕裁處受
    處分人罰鍰三千元，另就受處分人不服稽查逃逸部分亦從輕裁處罰鍰三千元，合
    計共裁處異議人罰鍰六千元，並依同條例第六十三條第一項第一款規定併予記違
    規點數二點，核無違誤，本件受處分人之異議為無理由，自應將其異議駁回。
據上論斷，應依道路交通案件處理辦法第十九條，裁定如主文。
中      華      民      國    八十九    年      一      月      七      日
                                      臺灣臺北地方法院交通法庭
                                          法  官  葉  建  廷
右正本證明與原本無異
如不服本裁定應於送達後五日內向本院提出抗告狀
                                          書記官  張  三  娘
中      華      民      國    八十九    年      一      月      十      日


司法院資訊處製作；財團法人民間司法改革基金會備份。
